【裁判字號】    97,交易,18
【裁判日期】    980408
【裁判案由】    過失致死
【裁判全文】
臺灣臺南地方法院刑事判決              97年度交易字第18號
公  訴  人  臺灣臺南地方法院檢察署檢察官
被      告  己○○
選任辯護人  丙○○律師
上列被告因過失致死案件，經檢察官提起公訴（97年度調偵字第
201號）， 被告就被訴事實為有罪之陳述，本院裁定進行簡式審
判程序，判決如下：
    主  文
己○○因過失致人於死，處有期徒刑壹年，減為有期徒刑陸月，
如易科罰金，以新臺幣壹仟元折算壹日，緩刑肆年。
    事  實
一、己○○於民國九十五年七月十五日下午不詳時間，駕駛車牌
    號碼ＰＨ－８１９５號自小客車搭載廖銓章、廖國欽父子及
    甲○○自仁德交流道上國道一號高速公路接國道八號公路再
    轉國道三號公路欲返回位於臺南縣白河鎮住處，於同日下午
    三時三十三分許，行經國道三號公路北上三四四．四公里處
    時（行駛於中線車道），本應注意汽車行駛於高速公路及快
    速公路，應依速限標誌指示，但遇有濃霧、濃煙、強風、大
    雨或其他特殊狀況，致能見度甚低時，其時速應低於四十公
    里或暫停路肩，並顯示危險警告燈；又汽車在行駛途中不得
    驟然或任意變換車道，而依當時天候大雨、路面濕潤、無缺
    陷、無障礙物、視距良好等情，並無不能注意之特別情事，
    竟疏於注意，於大雨致能見度甚低時，仍以時速九十公里之
    速度行駛並變換車道至外側車道，因而失控偏離車道，致其
    所駕駛之自小客車直接撞擊外側路肩旁之護欄，因撞擊力道
    強烈，車上之後座乘客廖銓章、廖國欽父子因而拋出車外，
    導致廖國欽受有頭部撞切傷造成顱骨開放性骨折腦脫出，於
    同日下午四時四十四分許不治死亡；廖銓章則因頸部割傷造
    成低血容休克，於同日下午五時十分許不治死亡。己○○於
    肇事後，在未有偵查犯罪職務之機關或公務員發覺其為犯罪
    人及犯罪情節之前，即親自打電話報警，報明其係肇事者、
    肇事地點，並請警方前往現場處理，向警方自首而接受裁判
    。
二、案經廖國欽之妻丁○○訴由臺灣臺南地方法院檢察署檢察官
    偵查起訴及臺灣臺南地方法院檢察署檢察官相驗後自動偵查
    起訴。
    理  由
一、訊據被告己○○對於上揭事實坦承不諱，並據告訴人丁○○
    指訴及證人甲○○、余志峰證述在卷，復有國道公路警察局
    善化分隊道路交通事故現場圖一紙、道路交通事故調查報告
    表(一)、(二)一份、道路交通事故現場蒐證照片四十二幀、交通
    部中央氣象局臺灣南區氣象中心九十五年七月二十七日南區
    象字第０９５２６００４１６號函檢送之中央氣象局逐日逐
    時氣象資料一份、交通部臺灣區國道新建工程局九十六年一
    月二日國工局規字第０９５００２３９９８號函一份、交通
    部臺灣區○道○○○路局南區工程處九十七年十二月二十四
    日南白字第０９７０００８２４３號函及檢送之路面設計圖
    、路面現況情形照片附卷（詳臺灣臺南地方法院檢察署九十
    五年度相字第九九三號偵查卷(一)第八頁至第十頁、第十八頁
    至第三十一頁、第七十頁、第七十一頁、第一一七頁、第一
    一八頁；本院卷第一三一頁至第一三四頁）可稽。又被害人
    廖國欽因本件車禍受有頭部撞切傷造成顱骨開放性骨折腦脫
    出，於九十五年七月十五日下午四時四十四分許不治死亡；
    被害人廖銓章則因頸部割傷造成低血容休克，於九十五年七
    月十五日下午五時十分許不治死亡等情，業據臺灣臺南地方
    法院檢察署檢察官督同法醫師相驗屬實，有勘驗筆錄二份、
    相驗屍體證明書二紙、法醫驗斷書二份及相驗照片附卷（詳
    前揭相驗卷(一)第四十二頁至第四十八頁、第五十三頁至第五
    十八頁；臺灣臺南地方法院檢察署九十五年度相字第九九三
    號偵查卷(二)第三十八頁、第四十五頁至第五十頁、第五十五
    頁至第五十九頁）可憑。又本件經送請臺灣省臺南區車輛行
    車事故鑑定委員會鑑定結果，其鑑定結果亦認被告駕駛小客
    車，雨天路況不佳未減速慢行，變換車道失控偏離車道，為
    肇事原因，嗣經送請臺灣省車輛行車事故覆議鑑定委員會鑑
    定後，其鑑定結果照臺灣省臺南區車輛行車事故鑑定委員會
    之意見，此有臺灣省臺南區車輛行車事故鑑定委員會九十六
    年十一月十五日南鑑字第０９６５９０３５３４號函檢送之
    九十六年十一月十四日臺南區９６０８０８案鑑定意見書一
    份及臺灣省車輛行車事故覆議鑑定委員會九十七年一月八日
    府覆議字第０９７６２０００６７號函一份在卷（詳臺灣臺
    南地方法院檢察署九十六年度營偵字第一一七六號偵查卷第
    七頁至第八頁）足稽。又被害人廖國欽、廖銓章係因本件車
    禍死亡，已如前述，則被害人廖國欽、廖銓章之死亡與被告
    之過失行為間，顯有相當因果關係。綜此，本件被告過失致
    人於死之犯行，事證明確，應予依法論科。
二、核被告己○○所為，係犯刑法第二百七十六條第一項之過失
    致死罪。被告以一過失行為，造成被害人廖國欽、廖銓章二
    人死亡之結果，係一行為而觸犯數罪名，為同種想像競合犯
    ，應依刑法第五十五條規定，從一過失致死罪處斷。又被告
    於肇事後，在未有偵查犯罪職務之機關或公務員發覺其為犯
    罪人及犯罪情節之前，即親自打電話報警，報明其係肇事者
    、肇事地點，並請警方前往現場處理，向警方自首而接受裁
    判等情，有被告之警詢筆錄一份及國道公路警察局第八警察
    隊道路交通事故肇事人自首情形紀錄表一紙在卷（詳前揭相
    驗卷(一)第十二頁、第三十六頁）足稽，爰依刑法第六十二條
    前段之規定減輕其刑。爰審酌被告並無刑案前科紀錄，有臺
    灣臺南地方法院檢察署刑案資料查註紀錄表及臺灣高等法院
    被告全國前案紀錄表一份附卷可稽，堪認其品性尚佳，並審
    酌被告疏未注意道路交通安全規則，駕車肇事致被害人廖國
    欽、廖銓章二人死亡之過失情節，被告之智識程度（農學博
    士候選人）、生活狀況、與被害人之關係（被告之胞兄為廖
    銓章之女廖丹敏之夫），被告業與被害人廖國欽、廖銓章之
    家屬達成和解賠償損害，此已據被害人廖國欽之妻丁○○、
    被害人廖銓章之女戊○○二人供陳在卷（詳本院卷第一八七
    頁正面、第一九六頁反面），並有九十六年十二月二日之和
    解書及本院九十七年度交重附民字第五號和解筆錄各一份存
    卷（詳本院卷第九頁、第十頁、第一九八頁）可按，暨被告
    犯罪後坦承犯行態度尚佳等一切情狀，量處如主文所示之刑
    。又被告上開犯罪時間係在九十六年四月二十四日以前，應
    依中華民國九十六年罪犯減刑條例第二條第一項第三款之規
    定，減刑二分之一，以資懲儆。末查，被告未曾因故意犯罪
    受有期徒刑以上刑之宣告，有前揭臺灣臺南地方法院檢察署
    刑案資料查註紀錄表及臺灣高等法院被告全國前案紀錄表各
    一份附卷可稽，其因一時疏失致罹刑章，且已與被害人廖國
    欽、廖銓章之家屬達成和解賠償損害，已如前述，經此科刑
    之教訓，已足資警惕，信無再犯之虞，本院因認其所受宣告
    之刑，以暫不執行為適當，併予宣告緩刑四年，以啟自新。
據上論斷，應依刑事訴訟法第二百九十九條第一項前段、第二百
七十三條之一第一項，刑法第二百七十六條第一項、第五十五條
、第六十二條前段、第四十一條第一項前段、第七十四條第一項
第一款，中華民國九十六年罪犯減刑條例第二條第一項第三款、
第七條、第九條，刑法施行法第一條之一，判決如主文。
本案經檢察官乙○到庭執行職務。
中    華    民    國    98    年     4     月    8    日
                        交通法庭  法  官  陳金虎
以上正本證明與原本無異。
如不服本判決應於收受本判決後10日內向本院提出上訴書狀，並
應敘述具體理由。如未敘述上訴理由者，應於上訴期間屆滿後20
日內向本院補提理由書狀（均須按他造當事人之人數附繕本）「
切勿逕送上級法院」。
                                  書記官  蔡明峰
中    華    民    國    98    年    4     月    8     日
附錄本案論罪科刑法條全文：
中華民國刑法第二百七十六條第一項：
因過失致人於死者，處二年以下有期徒刑、拘役或二千元以下罰
金。


司法院資訊處製作；財團法人民間司法改革基金會備份。
